【裁判字號】    98,訴,1513
【裁判日期】    981216
【裁判案由】    違反槍砲彈藥刀械管制條例
【裁判全文】
臺灣高雄地方法院刑事判決              98年度訴字第1513號
公  訴  人  臺灣高雄地方法院檢察署檢察官
被      告  甲○○
                    另案在臺灣高雄監獄執行
義務辯護人  許龍升律師
上列被告因違反槍砲彈藥刀械管制條例案件，經檢察官提起公訴
（98年度偵字第24778 號），本院判決如下：
    主  文
甲○○未經許可，轉讓可發射金屬具有殺傷力之瓦斯長槍，累犯
，處有期徒刑參年肆月，併科罰金新臺幣伍萬元，罰金如易服勞
役，以新臺幣壹仟元折算壹日。扣案之瓦斯長槍壹枝（槍枝管制
編號：高鑑0000000000號）及高壓氣體鋼瓶貳瓶，均
沒收。
    事  實
一、甲○○前因施用第一、二級毒品案件，經本院以94年度訴字
    第547 號判處有期徒刑10月、6 月，應執行有期徒刑1 年2
    月確定；又因侵占案件，經本院以94年度簡字第6455號判處
    有期徒刑4 月確定，上開3 罪合併定執行刑1 年5 月確定，
    於民國96年4 月24日縮刑期滿執行完畢。詎仍不知悔改，明
    知可發射金屬而具有殺傷力之瓦斯長槍，為槍砲彈藥刀械管
    制條例所規定之槍砲，非經主管機關許可不得轉讓及持有，
    竟於97年某日，在高雄市○○區○○路某路邊攤，以新臺幣
    1 萬2,000 元之價格，購入可發射金屬具有殺傷力之瓦斯長
    槍（槍枝管制編號：高鑑0000000000號）1 枝及金屬彈丸16
    顆而持有之。其後，在友人乙○○之請求下，甲○○另基於
    讓轉該瓦斯長槍之犯意，於97年2 月間某日，前往乙○○友
    人梁梅祥位於高雄市左營區慕義巷41號之住處，將上開瓦斯
    長槍及金屬彈丸連同高壓氣體鋼瓶（即瓦斯鋼瓶）2 瓶，轉
    讓予乙○○（另案提起公訴），嗣於97年2 月17日下午1 時
    20分許，為警在梁梅祥上址住處搜索時，扣得上開瓦斯長槍
    1 枝、瓦斯鋼瓶2 瓶等物，因而循線查獲。
二、案經臺灣高雄地方法院檢察署檢察官自動簽分偵查後提起公
    訴。
    理  由
壹、程式方面：
    被告以外之人於審判外之言詞或書面陳述，除法律有規定者
    外，不得作為證據；被告以外之人於審判外之陳述，雖不符
    刑事訴訟法第159 條之1 至之4 之規定，然經當事人於審判
    程式同意作為證據，法院審酌該言詞陳述或書面陳述作成時
    之情況，認為適當者，亦得為證據，刑事訴訟法第159 條之
    5 第1 項定有明文。查檢察官、被告及辯護人均對於本判決
    所引用之其餘傳聞證據，未於言詞辯論終結前聲明異議，本
    院審酌上開證據作成時之情狀，並無違法或不當等情形，且
    與本案相關之待證事實具有關聯性，認為以之作為本案之證
    據亦屬適當，爰依前揭規定，認均應有證據能力。
貳、實體方面：
一、上揭犯罪事實，業據被告甲○○於偵訊及本院審理時坦承不
    諱〈見98年度他字第5771號卷第5 ～6 頁（下稱他卷）、本
    院98年度訴字第1513號卷第36頁反面〉，核與證人乙○○於
    偵訊時證稱：「槍確實是甲○○拿過來給我的。」（偵緝卷
    第27、38頁）、證人李昭文於偵訊時證述：「我知道槍是乙
    ○○的，因為在出事的前一、二天，乙○○就在慕義街41號
    拿出來給我看過，還問我正不正點」（偵卷第35頁）等語大
    致相符，並有高雄市政府警察局左營分局搜索扣押筆錄、扣
    押物品目錄表、扣押物品收據、現場暨扣押物品照片（警卷
    第57至62頁）、97槍保字第138 號扣押槍彈清單（偵卷第45
    頁），及扣案之瓦斯長槍1 枝（槍枝管制編號：高鑑000000
    0000號）、高壓氣體鋼瓶2 瓶及金屬彈丸16顆等相關事證可
    資佐證。又扣案之瓦斯長槍經送高雄縣政府警察局鑑識課以
    檢視法、性能檢驗法鑑驗結果，認為送鑑槍枝係氣體動力式
    槍枝，銜接可回充式高壓氣體鋼瓶內氣體為發射動力，經以
    金屬彈丸測試，其中彈丸（直徑約8mm 、重約2.09 公 克）
    最大發射速度為每秒123 公尺，計算其動能為15.81 焦耳，
    換算其單位面積動能為每平方公分31.45 焦耳等情，有高雄
    縣政府警察局97年2 月20日高縣警鑑字第0970072805 號 槍
    彈鑑定書在卷可稽（警卷第66至68頁、偵卷第52至54頁）。
    參照上開槍彈鑑定書有關殺傷力之定義及相關數據記載：一
    、殺傷力定義：依據司法院秘書長81年6 月11日秘臺廳（二
    ）字第0698 5號函示：殺傷力的標準為在最具威力的適當距
    離，以彈丸可穿入人體皮肉層之動能為基準；二、殺傷力相
    關數據記載：（一）美國軍醫總署定義：彈丸撞擊動能達58
    呎磅（約為78.6焦耳），則足以使人喪失戰鬥能力。（二）
    內政部警政署刑事警察局對活豬做射擊測試結果，彈丸單位
    面積動能達每平方公分24焦耳，則足以穿入豬隻皮肉層。（
    三）依日本科學警察之研究結果，彈丸單位面積動能達每平
    方公分20焦耳，則足以穿入人體皮肉層等情，顯已超過日本
    科學警察之研究結果，彈丸單位面積動能足以穿入人體皮肉
    層之每平方公分20焦耳甚明。復經內政部函覆：送鑑之瓦斯
    長槍係氣體動力式槍枝，單位面積動能為每平方公分31.45
    焦耳，認具殺傷力，係屬槍砲彈藥刀械管制條例第4條 第1
    項第1 款之「槍砲」之情，亦有內政部98年6 月24日內授警
    字第0980871079號函在卷可稽（偵緝卷第51頁），足徵扣案
    之瓦斯長槍，可發射金屬具有殺傷力，屬槍砲彈藥刀械管制
    條例第4 條第1 項第1 款之「槍砲」，殆無疑義。綜上，足
    認前揭被告之自白應與事實相符，應堪採信，是以本件事證
    明確，被告犯行洵堪認定，應依法論科。
二、論罪科刑：
（一）核被告甲○○所為，犯係槍砲彈藥刀械管制條例第8 條第
      2 項之非法轉讓具有殺傷力之瓦斯長槍罪。其持有瓦斯長
      槍之低度行為，應為轉讓瓦斯長槍之高度行為所吸收，不
      另論罪。又被告曾有如事實欄一所示受有期徒刑執行完畢
      之前科，有臺灣高等法院被告前案紀錄表附卷可稽（本院
      98年度訴字第1513號卷第3 ～12頁反面），其於前開有期
      徒刑執行完畢後5 年內，再故意犯本案有期徒刑以上之罪
      ，為累犯，應依刑法第47條第1 項之規定加重其刑。查被
      告購買槍枝之目的是為去海邊打魚，之後在友人乙○○請
      求下始轉讓槍枝，相較於社會上持槍自重，進而侵害他人
      法益之真正逞兇鬥狠之徒而言，被告之犯罪情節非重，且
      被告犯罪後坦承犯行，顯有悔意，倘遽處以法定本刑之最
      低刑度（5 年以上有期徒刑），實屬情輕法重，難謂符合
      罪刑相當性及比例原則，在客觀上足以令人感覺過苛而予
      以同情，其犯罪之情狀顯可憫恕，爰依刑法第59條之規定
      酌減其刑，並依法先加後減之。爰審酌被告未經許可持有
      具有殺傷力之瓦斯長槍，具有威脅社會治安之危險性，嗣
      後雖轉讓予乙○○，然為警即時查扣，所生危害並未擴大
      ，且被告未曾持該槍枝另為其他暴力犯罪或重大犯行，惡
      性非鉅，兼衡其所持有及轉讓之瓦斯長槍之數量僅1 枝，
      又犯後坦承犯行，態度尚佳等一切情狀，量處如主文所示
      之刑，並就罰金部分諭知易服勞役之折算標準。
（二）末扣案之瓦斯長槍係氣體動力式槍枝，以銜接可回充式扣
      案高壓氣體鋼瓶內氣體為發射動力，憑以發射金屬彈丸，
      具有殺傷力，已詳如前述，自屬違禁物，且該槍枝係以扣
      案可回充式中小型及小型高壓氣體鋼瓶2 瓶內之氣體為發
      射動力，此有槍枝及高壓氣體鋼瓶照片附卷足稽（警卷第
      62頁），是扣案之高壓氣體鋼瓶2 瓶，應為組成該瓦斯長
      槍本身零件之一部分，非得單獨使用，應屬瓦斯長槍之從
      物，應依刑法第38條第1 項第1 款規定，不問是否屬於被
      告與否，均宣告沒收（最高法院98年度台上字第851 號判
      決意旨參照）。至於扣案之金屬彈丸16顆，非違禁物，且
      被告業已轉讓予乙○○，自不予宣告沒收。
據上論斷，應依刑事訴訟法第299 條第1 項前段，槍砲彈藥刀械
管制條例第8 條第2 項，刑法第11條前段、第47條第1 項、第59
條、第42條第3 項、第38條第1 項第1 款，判決如主文。
本案經檢察官鄧藤墩到庭執行職務
中    華    民    國    98    年    12    月    16    日
                  刑事第七庭  審判長法  官   陳  箐
                                    法  官   簡佩珺
                                    法  官   洪培睿
以上正本證明與原本無異。
如不服本判決應於收受送達後10日內向本院提出上訴書狀，並應
敘述具體理由；如未敘述上訴理由者，應於上訴期間屆滿後20日
內向本院補提理由書（均須按他造當事人之人數附繕本）「切勿
逕送上級法院」。
中    華    民    國    98    年    12    月    16    日
                                    書記官   秦富潔
附錄本案論罪科刑法條全文：
槍砲彈藥刀械管制條例第8條
未經許可，製造、販賣或運輸鋼筆槍、瓦斯槍、麻醉槍、獵槍、
空氣槍或第4 條第1 項第1 款所定其他可發射金屬或子彈具有殺
傷力之各式槍砲者，處無期徒刑或5 年以上有期徒刑，併科新臺
幣1 千萬元以下罰金。
未經許可，轉讓、出租或出借前項所列槍枝者，處5 年以上有期
徒刑，併科新臺幣1 千萬元以下罰金。
意圖供自己或他人犯罪之用，而犯前二項之罪者，處無期徒刑或
7 年以上有期徒刑，併科新臺幣1 千萬元以下罰金。
未經許可，持有、寄藏或意圖販賣而陳列第1 項所列槍枝者，處
3 年以上10 年 以下有期徒刑，併科新臺幣700 萬元以下罰金。
第1 項至第3項 之未遂犯罰之。


司法院資訊處製作；財團法人民間司法改革基金會備份。
